最高法院刑事判決　　　　　　　　　　　　　　　九十一年度台上字第二三二四號
　　上訴人　張寶玉
　　被　告　蔡恒炤
右上訴人因自訴被告誣告案件，不服台灣高等法院中華民國八十八年十月十九日第二
審判決（八十八年度上訴字第一九四○號，自訴案號：台灣台北地方法院八十七年度
自字第八二七號），提起上訴，本院判決如左：
    主  文
上訴駁回。
    理  由
按刑事訴訟法第三百七十七條規定：上訴於第三審法院，非以判決違背法令為理由，
不得為之。是提起第三審上訴，應以原判決違背法令為理由，係屬法定要件。且必須
依據卷內資料為具體之指摘，並足據以辨認原判決已具備違背法令之形式，始屬相當
。本件原判決以上訴人張寶玉前向台灣台北地方法院檢察署告訴（該署八十二年度偵
字第一一○一○號）略以：告訴人（即本件上訴人）於民國八十一年間應被告（亦即
本件被告蔡恒炤）之兄蔡錫昌所請傳真對被告提出告訴之資料予蔡錫昌後，被告竟加
以影印變造再傳真至告訴人之夫陳文忠經營之誼泰公司，嗣捏造該傳真資料內涉嫌誹
謗，而對告訴人提出誹謗自訴，並於該案審理期間教唆林淑秋（原判決誤載林清秋）
偽證「確曾收執告訴人傳真之誹謗資料」，致台灣台北地方法院以八十一年度自字第
四六六號判決告訴人有期徒刑六月，經告訴人上訴後，台灣高等法院仍判處告訴人有
期徒刑六月（八十一年度上易字第四三八二號）確定為由，認被告涉嫌偽造文書而提
起告訴之事實，與本案上訴人自訴被告之罪名為誣告者，固有差異。惟觀諸前開八十
二年度偵字第一一○一○號案告訴狀及附件所述自訴意旨記載，二者均係以被告於八
十一年間意圖使上訴人受刑事案件處罰，誣告上訴人誹謗並教唆證人於該案件中做偽
證等為理由，而先後提起告訴及自訴，此二件案件應係同一事實等情。因而認第一審
法院依修正前刑事訴訟法第三百二十三條第一項，同一案件經檢察官終結偵查者，不
得再行自訴之規定，判決不受理，並無不合，予以維持，駁回上訴人在原審之上訴，
已詳敘其理由，經核尚無違背法令之情形存在。上訴意旨略稱：「觀諸前述原判決書
所載，本件自訴被告犯罪事實內容為被告捏造新竹市○○路為榮昌公司，證人林怡玲
於誼泰公司收到自訴人誹謗被告之傳真，是自訴人傳真告訴狀暨文件至榮昌公司暨誼
泰公司，為員工所共聞見，誹謗被告，而為誣告自訴人」與八十二年度偵字第一一○
一○號告訴案件告訴被告之犯罪事實內容「被告使用偽造、變造告訴狀證據，故意捏
造事實誣告。」之事實顯然不同，且自訴與告訴之案由完全不同，即非同一案件，原
判決有不適用法則，應調查未調查證據之違法云云。然按刑事訴訟法所謂同一案件，
係指同一被告被訴之犯罪事實同一者而言，如其被訴之犯罪事實同一，不因自訴人先
後主張之罪名或所載案由不同，遂謂非同一案件，是原審參照上訴人本件之自訴內容
，與前開八十二年度偵字第一一○一○號告訴案件所載之告訴事實，均有申告被告涉
有誣告犯行，認為係同一案件，且該告訴案件，業經檢察官偵查終結，為被告不起訴
處分在案（見一審卷第十八頁不起訴處分書），而維持第一審諭知不受理之判決，自
無違背法令可言。上訴意旨任憑己見，謂該告訴案件與本件自訴案件，非同一事實云
云，顯不足據以辨認原判決已具備違背法令之形式，自與法律規定得為第三審上訴理
由之違法情形，不相適合，應認其上訴為違背法律上之程式，予以駁回。
據上論結，應依刑事訴訟法第三百九十五條前段，判決如主文。
中      華      民      國    九十一    年      四      月    二十五    日
                              最高法院刑事第八庭
                                  審判長法官  莊  登  照
                                        法官  洪  明  輝
                                        法官  黃  一  鑫
                                        法官  魏  新  和
                                        法官  林  秀  夫
      右正本證明與原本無異
                                              書  記  官
中      華      民      國    九十一    年      五      月      一      日
